臺灣雲林地方法院行政訴訟判決　
110年度交字第104號
原      告  張福安  
被      告  交通部公路總局嘉義區監理所

法定代理人  黃萬益  
訴訟代理人  陳榮彬  
            吳冠頡  
上列當事人間交通裁決事件，原告不服民國110 年11月8 日雲監
裁字第72-ZGC298442號、第72-ZGC298443號裁決，提起行政訴訟
，本院判決如下：
    主  文
原告之訴駁回。
訴訟費用新臺幣參佰元由原告負擔。
    事實及理由
壹、程序事項
　　查本件係因原告不服被告所為道路交通管理處罰條例（下稱
    道交條例）第8 條之裁決而提起撤銷訴訟，依行政訴訟法第
    237 條之1 規定，應適用交通裁決事件訴訟程序，本院並依
    同法第237 條之7 規定，爰不經言詞辯論，逕為裁判。
貳、實體事項
一、事實概要：緣原告駕駛車牌號碼0000-00 號自用小客車（下
    稱系爭車輛）於民國110 年8 月15日20時22分許在國道3 號
    北向211 公里（即霧峰交流道）、209.9 公里處，經內政部
    警政署國道公路警察局第七公路警察大隊（下稱舉發機關）
    分別以第ZGC000000 號、第ZGC000000 號違規通知單舉發違
    反道交條例第33條第1 項第4 款「行駛高速公路未依規定變
    換車道（未依規定全程使用方向燈）」之違規。原告不服上
    開舉發，向被告所屬雲林監理站申請開立裁決書，雲林監理
    站爰於110 年11月8 日製開雲監裁字第72-ZGC298442號（下
    稱甲處分）、第72-ZGC298443號裁決（下稱乙處分），甲、
    乙處分各裁處原告罰鍰新臺幣（下同）3,000 元，並各記違
    規點數1 點，原告遂提起本件行政訴訟。
二、原告主張略以：依大法官釋字第604 號解釋理由書意旨，機
    關執法人員雖可連續舉發，但仍須符合比例原則、法律明確
    性原則，還特別提到處罰過當之限制。因此，道交條例第85
    條之1 第2 項規定設有連續處罰要件之限制。惟原告駕駛系
    爭車輛於上開時、地違規之地點僅相距1.1 公里，且同時間
    內行駛高速公路變換車道均有使用方向燈，被告以甲、乙處
    分裁處原告，有重複裁處之疑慮，請求撤銷等語。並聲明：
    ㈠原處分（即甲、乙處分）撤銷。㈡訴訟費用由被告負擔。
三、被告答辯略以：按道路交通安全規則第105 條、第109 條第
    2 項第2 款後段，高速公路及快速公路交通管制規則第11條
    等規定，其立法目的在於使其他用路人得預知該車之行車動
    向而為安全之措施。就此而言，所謂「應」先顯示方向燈一
    事，解釋上應係指於開始變換前至變換完成之過程中應全程
    顯示方向燈，故原告自應於變換車道前即已使用方向燈以提
    醒後方駕駛，且於變換車道過程中至變換車道完成止，均須
    使用方向燈。若僅係在變換車道之某一過程瞬間、短暫使用
    方向燈，即難認屬「依規定使用方向燈」。又按行政罰法第
    25條規定，本件各次違規行為有時序先後之別，行為地點亦
    不相同，且原告應遵守之注意規定均屬獨立，由社會一般觀
    察方式，可明確區隔為數個行為，故其各次違規行為，每次
    均造成用路人之行車安全危害，自應分別評價，而無重複處
    罰之問題。綜上所述，本件既經舉發機關查證屬實依法舉發
    並無違誤，被告依道交條例第33條第1 項第4 款規定，以甲
    、乙處分各裁處原告罰鍰3,000 元並各記違規點數1 點，於
    法應無不合等語，資為抗辯。並聲明：㈠原告之訴駁回。㈡訴
    訟費用由原告負擔。
四、本院之判斷：
㈠、按「汽車行駛於高速公路、快速公路或設站管制之道路，應
    遵守其管制之規定。」、「汽車駕駛人，應依下列規定使用
    方向燈：…左（右）轉彎時，應先顯示車輛前後之左（右）
    邊方向燈光；變換車道時，應先顯示欲變換車道方向之燈光
    ，並應顯示至完成轉彎或變換車道之行為。」道路交通安全
    規則第105 條、第109 條第2 項第2 款分別定有明文。復按
    「汽車在行駛途中，變換車道或超越前車時，應依標誌、標
    線、號誌指示，並不得有下列情形：…未依規定使用方向燈
    。」高速公路及快速公路交通管制規則第11條第2 款亦有明
    定。又按「汽車行駛於高速公路、快速公路或設站管制之道
    路，不遵使用限制、禁止、行車管制及管理事項之管制規則
    而有下列行為者，處汽車駕駛人3,000 元以上6,000 元以下
    罰鍰：…四、未依規定變換車道。」、「汽車駕駛人有下列
    各款所列條款之一者，除依原條款處罰鍰外，並予記點：…
    有第33條第1 項…情形之一者，各記違規點數1 點。」道交
    條例第33條第1 項第4 款、第63條第1 項第1 款亦分別規定
    甚明。再按「對於違反本條例之行為者，民眾得敘明違規事
    實或檢具違規證據資料，向公路主管或警察機關檢舉，經查
    證屬實者，應即舉發。但行為終了日起逾7 日之檢舉，不予
    舉發。」、「公路主管或警察機關處理民眾檢舉違反道路交
    通管理事件，應派員查證，經查證屬實者，應予舉發，並將
    處理情形回復檢舉人。前項檢舉違規證據係以科學儀器取得
    ，足資認定違規事實者，得逕行舉發之。」道交條例第7 條
    之1 、違反道路交通管理事件統一裁罰基準及處理細則第22
    條第1 項、第2 項分別定有明文。考其規範意旨，係考量警
    力有限及民眾取巧違規成性，為交通秩序混亂原因之一，一
    般民眾如能利用適當管道檢舉交通違規，除可彌補警力之不
    足外，亦將產生極大之嚇阻效果，以達到維護道路交通安全
    之行政目的；然為避免檢舉人刻意鑽營法律文字，造成法條
    之目的逸失，甚至衍生社會、鄰里之不安與不和諧，同時保
    障法條原立法精神目的在維護交通、保障安全，故針對舉發
    部分，增訂（7 日）期限之規定，而強化社會秩序之安定性
    。是一般民眾見有違規事件，皆可於行為終了日起7 日內敘
    明違規事實或檢具違規證據資料，向公路主管或警察機關檢
    舉，經查證屬實者，應即舉發之。
㈡、經查，前揭如事實概要欄所示之事實，有違規通知單、甲、
    乙處分暨送達證書、雲林監理站110 年11月25日嘉監雲站字
    第1100300343號函、舉發機關110 年11月30日國道警七交字
    第1107701913號函等件為證（見本院卷第11頁至第19頁反面
    ），足可認定為真實。復查，本案原告於110 年8 月15日駕
    駛系爭車輛有如事實概要欄所示之違規行為，經檢舉人於11
    0 年8 月19日提供科學儀器取得之錄影證據資料，向警察機
    關檢舉，經舉發機關查證屬實而予舉發等情，亦有違規通知
    單、違反道路交通管理事件裁決重新審查紀錄表等件在卷可
    證（見本院卷第11頁至第12頁、第23頁至第25頁），故本件
    舉發程序於法並無不合。又查，本案檢舉人提供之採證影像
    經本院於111 年2 月14日審理時當庭勘驗，並製作如附件所
    示之勘驗筆錄，從勘驗筆錄可見原告駕駛系爭車輛於事實概
    要欄所示各該時、地有未依規定使用方向燈之情事，故原告
    駕駛系爭車輛於事實概要欄所示時、地，確有「行駛高速公
    路未依規定變換車道」之客觀事實，應可認定。
㈢、再按「立法者固得以法律規定行政機關執法人員得以連續舉
    發及隨同多次處罰之遏阻作用以達成行政管制之目的，但仍
    須符合憲法第23條之比例原則及法律授權明確性原則。申言
    之，以連續舉發之方式，對違規事實繼續之違規行為，藉舉
    發其違規事實之次數，評價及計算其法律上之違規次數，並
    予以多次處罰，藉多次處罰之遏阻作用，以防制違規事實繼
    續發生，此種手段有助於目的之達成，對維護交通秩序、確
    保交通安全之目的而言，在客觀條件之限制下，更有其必要
    性及實效性。惟每次舉發既然各別構成一次違規行為，則連
    續舉發之間隔期間是否過密，以致多次處罰是否過當，仍須
    審酌是否符合憲法上之比例原則。」（司法院釋字第604 號
    之解釋理由書參照）。又「第7 條之2 之逕行舉發案件有下
    列情形之一者，得連續舉發：逕行舉發汽車行車速度超過
    規定之最高速限或低於規定之最低速度或有第33條第1 項、
    第2 項之情形，其違規地點相距6 公里以上、違規時間相隔
    6 分鐘以上或行駛經過1 個路口以上。但其違規地點在隧道
    內者，不在此限。」道交條例第85條之1 第2 項第1 款定有
    明文。準此，汽車駕駛人行駛高速公路或快速道路數次未依
    規定變換車道（未全程使用方向燈），如其違規地點相距未
    達6 公里、違規時間相隔未達6 分鐘或未行駛經過1 個路口
    ，即不得連續舉發，此於交通勤務警察或依法令執行交通稽
    查任務人員依道交條例第7 條之2 規定逕行舉發案件，固得
    直接適用，然公路主管或警察機關受理道交條例第7 條之1 
    規定的民眾檢舉舉發案件，因同具當場不能製單舉發之情形
    ，而有本質上之類似性，亦應類推適用上開規定，始符道交
    條例第85條之1 第2 項第1 款之規範意旨（臺北高等行政法
    院107 年度交上字第148 號、109 年度交上字第132 號、臺
    中高等行政法院110 年度交上字第10號判決意旨參照）。又
    ，道交條例第85條之1 第2 項各款之規範，即係對於相關違
    規事項進行行為數評價之規範，故於本條項第1 款所訂事項
    如無同款後段及但書之情形，則其行為數已經立法選擇以連
    續舉發之次數為判斷依據。換言之，本件所涉多次「行駛高
    速公路未依規定變換車道」之行為，其以舉發次數計為複數
    個行為，但立法者基於比例原則之考量，認為除非符合「違
    規地點相距6 公里以上、違規時間相隔6 分鐘以上或行駛經
    過1 個路口」之要件，始將長時間之違規評價為數行為，否
    則依據法條文義，均應視為一行為。依據標準，就行為數之
    認定不致過度嚴苛，並與立法意旨及司法院釋字第604 號之
    意旨相符（臺中高等行政法院110 年度交上字第91號判決意
    旨參照）。
㈣、承前揭規定及說明，凡違規地點相距6 公里以上、違規時間
    相隔6 分鐘以上或行駛經過1 個路口等任一要件滿足即可連
    續舉發。惟查，原告主張原處分（即甲、乙處分）均不符連
    續舉發之要件而訴請撤銷，本院爰審酌如下：
１、甲處分之裁決應予維持：
　　參以如附件所示勘驗筆錄㈠⒈至⒉內容，可知系爭車輛於案發
    當日20時22分許，在國道3 號北向211 公里（霧峰交流道）
    處有變換車道未全程使用方向燈之違規情事，故被告認定原
    告有「行駛高速公路未依規定變換車道」之違規，復以甲處
    分所示裁決裁處原告罰鍰3,000 元並記違規點數1 點，核無
    違誤，應屬適法，原告訴請撤銷，於法無據。
２、乙處分之裁決亦應維持：
　　參以如附件所示勘驗筆錄㈡⒈至⒉內容，可知系爭車輛於案發
    當日20時22分許，在國道3 號北向209.9 公里處有未全程使
    用方向燈之違規情事，而本次違規行為固與前一違規行為時
    間未達6 分鐘，兩者地點亦未達6 公里；然而，從蒐證影像
    可見系爭車輛前次違規地點在霧峰交流道，復行經交流道交
    岔路口，進入國道3 號後，始有本次違規行為，此為原告所
    不爭執（見本院卷第33頁），應可認定系爭車輛業已經過1 
    個路口後，始有本次違規行為，核與連續舉發之要件相符，
    是被告以乙處分裁處原告罰鍰3,000 元並記違規點數1 點，
    核無違誤，應屬適法，原告訴請撤銷，於法無據。
五、綜上所述，本件原告違規事實明確，且與連續舉發之要件相
    符，故被告以原處分（即甲、乙處分）各裁處原告罰鍰3,00
    0 元，並各記違規點數1 點，核無違誤，應屬適法。原告猶
    執前詞請求撤銷原處分，並無理由，應予駁回。
六、本件判決基礎已臻明確，兩造其餘攻防方法及訴訟資料經本
    院斟酌後，核與判決結果不生影響，爰不一一詳予論述，併
    此敘明。
七、本件訴訟費用為原告所預納第一審裁判費300 元，應由原告
    負擔，爰確定第一審訴訟費用額如主文第2 項所示。
八、據上論結，本件原告之訴為無理由，依行政訴訟法第98條第
    1 項前段、第237 條之7 、第237 條之8 第1 項，判決如主
    文。
中    華    民    國   111    年    4    月     29    日
                  行政訴訟庭  法  官  温文昌
上列為正本係照原本作成。
如不服本判決，應於送達後20日內，以判決違背法令為理由，向
本院行政訴訟庭提出上訴狀並表明上訴理由（上訴理由應記載原
判決所違背之法令及其具體內容、依訴訟資料可認為原判決有違
背法令之具體事實）。如於本判決宣示或公告後送達前提起上訴
者，應於判決送達後20日內補提上訴理由書（須按他造人數附繕
本）。
中　　華　　民　　國　　111 　年　　4 　　月　　29　　日
                              書記官  林雅菁　　　　
附件：　　　　　　　　　　　　　　　　 　　　　　　　
一、本院勘驗被告提供檢舉民眾蒐證錄影光碟，內有2 檔案，勘
    驗筆錄記載之時間為畫面顯示時間，以下依序勘驗「RV-000
    0000 0000000-0WSFH」、「RV-00000000000000-TpfQw 」等
    檔案，聲音部分省略，勘驗結果如下：
㈠、勘驗檔案：RV-00000000000000-0WSFH
１、錄影時間20：21：54（定格畫面）
　　檔案開始，畫面顯示為夜間，無雨，攝影器材為錄影車輛前
    擋風玻璃上之行車紀錄器，畫面可見錄影車輛位於交流道，
    正前方有1 輛白色自小客車（下稱系爭車輛）；畫面左方可
    見白色槽化線，槽化線左方為交流道銜接國道之加速車道。
２、錄影時間20：21：55至檔案結束
　　系爭車輛與錄影車輛一前一後行駛於交流道上，隨後可見系
    爭車輛車牌號碼為0000-00 號，系爭車輛嗣於錄影時間20：
    22：02時閃爍左方向燈1 次，在部分車身仍位於右線車道時
    即關閉方向燈，並向左變換車道。　
㈡、勘驗檔案：RV-00000000000000-TpfQw
１、錄影時間20：22：54（定格畫面）
　　檔案開始，天氣及攝影器材同前，畫面可見系爭車輛與錄影
    車輛一前一後行駛於國道上，系爭車輛欲變換至減速車道。
２、錄影時間20：22：55至檔案結束
　　系爭車輛閃爍右方向燈4 次，在部分約一半的車身仍位於外
    側車道時即關閉方向燈，並向右變換至減速車道。
㈢、勘驗結束。